臺灣基隆地方法院民事判決  
110年度簡上附民移簡字第2號
原      告  古志弦  
            黃依飛  
兼共同訴訟  古展易  
代理人          
被      告  王鶴勲  
訴訟代理人  林鼎鈞  
複  代理人  林唯傑  
上列當事人間請求損害賠償事件，原告古展易提起刑事附帶民事
訴訟，經本院刑事庭裁定移送前來（110年度交簡上附民字第2號
），並追加原告古志弦、黃依飛，本院於民國110年11月15日言
詞辯論終結，判決如下：
    主      文
原告之訴駁回。
訴訟費用由原告負擔。
    事實及理由
一、按訴狀送達後，原告不得將原訴變更或追加他訴，但請求之
    基礎事實同一、減縮應受判決事項之聲明或不甚礙被告之防
    禦及訴訟之終結者，不在此限，民事訴訟法第255條第1項第
    2款、第3款、第7款定有明文。所謂請求之基礎事實同一，
    係指變更或追加之訴與原訴之原因事實，有其社會事實上之
    共通性及關聯性，而就原請求所主張之事實及證據資料，於
    變更或追加之訴得加以利用，無礙於他造當事人程序權之保
    障，俾符訴訟經濟者稱之。查原告古展易於本院刑事訴訟第
    二審程序中，本於被繼承人古斌洲之繼承人地位，依繼承及
    侵權行為之法律關係，提起本件附帶民事訴訟，請求被告賠
    償損害新臺幣（下同）200萬元，核屬為全體共有人之利益
    行使公同共有權利，原告古展易嗣於民事訴訟審理程序中追
    加其餘繼承人古志弦、黃依飛為原告，並減縮聲明如後，核
    其追加原告與本件之基礎事實同一，且不甚礙被告之防禦及
    訴訟之終結，依上開規定，應予准許。
二、原告主張：被告於109年3月10日中午12時10分許，駕駛車牌號碼000-0000號自用小客車（下稱系爭A車）沿台62線東向往新北市瑞芳區方向行駛，行經台62線東向7.3公里處之內側車道，本應注意車前狀況，並隨時採取必要之安全措施，行車速度，依速限標誌之規定，依當時情形，又非不能注意，竟疏未注意該路段速限80公里，竟以時速逾108公里行駛，適同向前方在外側車道由訴外人古斌洲所駕駛車牌號碼000-0000號自用小客車（下稱系爭B車），切往內側車道，系爭A車車頭遂撞及系爭B車車尾，系爭A車失控再撞及同向前方由訴外人楊學勇所駕駛車牌號碼00-0000號自用小客車，古斌洲因而受有右上臂撕裂傷和挫傷之傷害（下稱系爭車禍）。古斌洲因系爭車禍中斷化療，以致血癌病情惡化，不堪折磨而於109年6月1日自殺死亡，其繼承人即原告依侵權行為法律關係，請求被告賠償古斌洲因被告之侵權行為所受之看護費用17萬元、精神慰撫金100萬元等損害。並聲明：被告應給付原告117萬元。
三、被告抗辯：系爭車禍固係因被告超速而與系爭B車碰撞，但
    古斌洲亦有向左變換車道未讓直行車先行之過失，雙方應各
    負50%過失責任；又否認古斌洲有看護之必要，縱有看護之
    必要，古斌洲是否有支出此部分費用，尚有疑問；依民法第
    195條第2項規定，精神慰撫金請求權不得讓與或繼承，古斌
    洲因系爭車禍受傷之精神慰撫金請求權具專屬性，古斌洲既
    已死亡，原告自不得為請求等語。並答辯聲明：原告之訴駁
    回，如受不利判決願供擔保請准宣告免為假執行。
四、查被告於109年3月10日中午12時10分許，駕駛系爭A車沿台6
    2線東向往新北市瑞芳區方向行駛，行經台62線東向7.3公里
    處之內側車道，本應注意車前狀況，並隨時採取必要之安全
    措施，行車速度，依速限標誌之規定，依當時情形，又非不
    能注意，竟疏未注意該路段速限80公里，竟以時速逾108公
    里行駛，撞擊同向前方在外側車道向左變換車道由古斌洲所
    駕駛系爭B車車尾，系爭A車失控再撞及同向前方由訴外人楊
    學勇所駕駛車牌號碼00-0000號自用小客車，古斌洲因而受
    有右上臂撕裂傷和挫傷之傷害，被告並因上開過失傷害行為
    ，經本院以109年度基交簡字第620號、110年交簡上字第10
    號刑事判決判處拘役40日，如易科罰金以1,000元折算1日確
    定等事實，為兩造所不爭執，並經本院核閱上開刑事案件偵
    審卷宗屬實，堪信為真實。
五、原告主張被告駕駛系爭A車造成系爭車禍，古斌洲因而受有右上臂撕裂傷和挫傷之傷害，致其血癌病情因中斷化療惡化，而於109年6月1日自殺死亡，被告應賠償看護費用17萬元、精神慰撫金100萬元，為被告所否認，並以前詞置辯，本院判斷如下：
  ㈠古斌洲之死亡與系爭車禍有無因果關係？
  ⒈按損害賠償之債，以有損害之發生及有責任原因之事實，並
    二者之間，有相當因果關係為成立要件。故上訴人所主張損
    害賠償之債，如不合於此項成立要件者，即難謂有損害賠償
    請求權存在（最高法院48年台上字第481號判例意旨參照）
    。至所謂相當因果關係，係以行為人之行為所造成之客觀存
    在事實，依經驗法則，可認通常均可能發生同樣損害之結果
    而言；如有此同一條件存在，通常不必皆發生此損害之結果
    ，則該條件與結果並不相當，即無相當因果關係；不能僅以
    行為人就其行為有故意過失，即認該行為與損害間有相當因
    果關係（最高法院90年度台上字第772號判決意旨參照）。
    是侵權行為損害賠償請求權人得向侵權行為人請求之範圍，
    必以所受損害，與責任原因事實間，依其情形均可發生同樣
    之損害，始堪肯認在得請求賠償之列。又當事人主張有利於
    己之事實者，就其事實有舉證之責任，民事訴訟法第277條
    前段亦有規定，是民事訴訟如係由上訴人主張權利者，應先
    由上訴人負舉證之責，若上訴人先不能舉證，以證實自己主
    張之事實為真實，則被上訴人就其抗辯事實即令不能舉證，
    或其所舉證據尚有疵累，亦應駁回上訴人之請求（最高法院
    17年上字第917號判例意旨參照）。
  ⒉查系爭車禍係被告於109年3月10日駕駛系爭A車肇事所致，古
    斌洲因而受有右上臂撕裂傷、挫傷之傷害，有診斷證明書在
    卷足稽（偵查卷第123頁），然古斌洲於109年6月1日死亡，
    係因自殺死亡，有相驗屍體證明書可憑（偵查卷第11頁），
    雖依原告提出之診斷證明書所載，古斌洲於系爭車禍後中斷
    化療，於109年4月26日再次入院補做第5個療程治療，住院
    時血液中芽細胞比例上升超過10%，有病情惡化跡象（偵查
    卷第23頁），惟此僅足證明古斌洲血癌惡化之時點在系爭車
    禍後，尚難遽認兩者間有因果關係，且依一般情形，因車禍
    受有「右上臂撕裂傷、挫傷」之傷害，未必發生自殺死亡之
    結果。從而，古斌洲出於自己意思決定而自殺死亡，與被告
    之過失傷害行為間難認有相當因果關係。
  ㈡原告請求給付看護費用17萬元，有無理由？
　　按不法侵害他人之身體或健康者，對於被害人因此喪失或減
    少勞動能力，或增加生活上需要之費用時，亦應負損害賠償
    責任，民法第193條第1項定有明文。惟被告否認古斌洲因系
    爭車禍所受右上臂撕裂傷、挫傷有看護必要及因此支出看護
    費用17萬元，原告對此有利於己之事實並未提出證據證明，
    自屬無據。
  ㈢原告請求非財產上損害賠償即精神慰撫金100萬元，有無理由
    ？
  ⒈按不法侵害他人致死者，被害人之父、母、子、女及配偶，
    雖非財產上之損害，亦得請求賠償相當之金額，民法第194
    條定有明文。惟古斌洲係自殺死亡，與被告之過失傷害行為
    間難認有相當因果關係，不應由被告負擔不法侵害他人致死
    之損害賠償責任，如前所述，原告自不得依據此規定請求被
    告給付非財產上之損害賠償。
  ⒉又按不法侵害他人之身體、健康、名譽、自由、信用、隱私
    、貞操，或不法侵害其他人格法益而情節重大者，被害人雖
    非財產上之損害，亦得請求賠償相當之金額；其名譽被侵害
    者，並得請求回復名譽之適當處分。前項請求權，不得讓與
    或繼承；但以金額賠償之請求權已依契約承諾，或已起訴者
    ，不在此限；前2項規定，於不法侵害他人基於父、母、子
    、女或配偶關係之身分法益而情節重大者，準用之，民法第
    195條定有明文。經查：
  ⑴被告侵害古斌洲之身體健康，其過失傷害行為固構成對古斌
    洲之侵權行為，古斌洲得依民法第184條第1項前段及同法第
    195條第1項前段規定請求賠償相當之非財產上之損害償，惟
    古斌洲業已自殺身亡，而非財產上之損害賠償請求權，因與
    被害人之人身攸關，具有專屬性，須經加害人以契約承諾，
    或經被害人起訴，被害人之「要償意思」始為確定，而古斌
    洲就此部分非財產上損害賠償請求權尚未對被告提起訴訟，
    原告亦未舉證證實被告業已承諾，則原告依民法第195條第3
    項準用同條第1項之規定及繼承之法律關係請求被告賠償古
    斌洲所受非財產上損害賠償，尚非有據。
  ⑵又民法第195條第3項規定係保護基於父、母、子、女或配偶
    與本人之親密關係所生之身分法益，於被侵害時，始得依上
    開規定，請求加害人賠償非財產上損害之相當金額。被告所
    侵害者，乃專屬於古斌洲之身體健康權，原告亦未證明因古
    斌洲在系爭車禍所受「右上臂撕裂傷、挫傷」之傷害，致其
    等與古斌洲間之子女或配偶之身分法益亦被侵害，並受有非
    財產上損害且情節重大，故原告基於古斌洲因系爭車禍所受
    傷害，依民法第195條第3項準用同條第1項前段規定，請求
    非財產上損害賠償，即屬無據。
六、綜上所述，原告依民法第184條第1項前段、第193條、第194
    條、第195條第3項準用同條第1項前段規定及繼承之法律關
    係，請求被告給付看護費用17萬元及非財產上損害100萬元
    ，為無理由，應予駁回。
七、本件事證已經明確，兩造其餘攻擊防禦方法及未經本院引用
    之證據，經審酌後核與判決結果不生影響，爰無庸一一論列
    ，附此敘明。　
八、據上論結，本件原告之訴為無理由，依民事訴訟法第78條，
    判決如主文。　　
中　　華　　民　　國　　110 　年　　12　　月　　6 　　日
                        審判長法  官 黃梅淑
                              法  官 林淑鳳
                              法  官 陳湘琳
以上正本係照原本作成。　　　　　　　
如不服本判決，僅得於收受本判決正本送達後20日內，以適用法
規顯有錯誤為理由時，向本院提出上訴狀（須按他造當事人之人
數附繕本），經本院許可後方得上訴至最高法院。上訴時應提出
委任律師或具有律師資格之人之委任狀；委任有律師資格者，另
應附具律師資格證書及釋明委任人與受任人有民事訴訟法第466
條之1第1項但書或第2項所定關係之釋明文書影本。若委任律師
提起上訴者，應一併繳納上訴審裁判費。 
中　　華　　民　　國　　110 　年　　12　　月　　6 　　日
                              書記官 林亭如